臺灣高等法院民事判決　　　　　　 95年度重上更(二)字第164號
上　訴　人　帝佑實業股份有限公司
法定代理人　甲○○
訴訟代理人　王寶輝律師
複　代理人　陳世源律師
　　　　　　商桓朧律師
被　上訴人　通力工業股份有限公司
法定代理人　丙○○
訴訟代理人　簡泰正律師
上列當事人間清償貨款事件，上訴人對於中華民國91年8月22日
臺灣士林地方法院90年度重訴字第142號第一審判決提起上訴，
經最高法院第2次發回更審，本院於96年7月24日言詞辯論終結，
判決如下：
    主      文
上訴駁回。
第二審及發回前第三審訴訟費用（除確定部分外）均由上訴人負
擔。
    事      實
甲、上訴人方面：
壹、聲明：
一原判決除確定部分外廢棄。
二上開廢棄部分，被上訴人在第一審之訴及假執行之聲請駁回。
貳、陳述：除與原判決及發回前本院判決記載相同者外，補稱略
    以：
一兩造於民國79年8月17日簽訂之經銷合約（下稱系爭合約）係
  繼續性供給契約：
(一)就系爭合約目的觀之：系爭合約第1條約定：「通力工業股份
  有限公司（即被上訴人公司）為擴充業務，以產銷分離方式成
  立帝佑實業股份有限公司（即伊公司），為國內長期總經銷商
  ，銷售通力工業股份有限公司生產之不鏽鋼防震接頭、伸縮接
  頭、軟管等產品。」，可知伊公司係因應被上訴人產銷分離之
  決策而設立，專為銷售被上訴人產品之總經銷商。
(二)就兩造長期合作之事實觀之：伊公司自78年6月9日設立公司之
  日起，迄90年2月9日被上訴人公司解散登記之日停止將其產品
  交付伊公司銷售時止，長達將近11年期間，伊公司除為被上訴
  人處理產品銷售事務外，並無其他營業事項。
(三)就兩造交易方式觀之：兩造間本於產銷分離政策，為長期經銷
  被上訴人公司之產品，銷售數量依被上訴人之生產量預定，原
  約定伊公司不設庫存，而由被上訴人設置倉庫堆放產品，伊公
  司則交付被上訴人庫存保證金新臺幣（下同）500,000元，嗣
  於81年10月31日簽訂備忘錄，將上開500,000元由庫存保證金
  轉為出貨保證金，作為被上訴人設置倉庫及伊公司適時出貨之
　擔保。為因應產銷分離，兩造並採取伊公司向被上訴人訂貨後
  ，由被上訴人出貨予伊公司，伊公司按月開立統一發票向被上
  訴人請款，再由伊公司以自己為總經銷商名義對外銷售之交易
  方式。
(四)故從系爭合約目的、兩造長期合作之事實及產銷分離之交易方
  式，可知系爭合約係繼續性供給契約。
二系爭合約係繼續性供給契約，系爭合約未終止前，被上訴人自
  應依系爭合約繼續提供產品予伊公司經銷，況且由被上訴人於
  89年10月21日發生火災後，仍繼續將其產品交付伊公司銷售，
  益徵被上訴人於工廠失火後，仍應繼續交付產品予伊公司銷售
  。
三被上訴人工廠89年10月21日發生之火災，損失金額僅約500,00
  0元，對被上訴人之生產及營運，影響輕微，並無停止供貨，
  解散公司之必要。被上訴人股東會決議解散公司之目的，實係
  為吃掉伊公司辛苦開拓之產品通路，以便直接對外銷售產品，
  此觀被上訴人公司於90年2月9日辦理解散登記後，旋即於同年
  5月15日重新設立登記，由被上訴人公司負責人丙○○之子即
  訴外人黃永昌擔任新成立公司之負責人，被上訴人公司與光威
  股份有限公司（下稱光威公司）簽訂買賣合約書，將公司之生
  產設備出售光威公司，光威公司復於90年4月3日與黃永昌代表
  之通力公司簽訂買賣同意書，將生產設備轉售予黃永昌代表之
  通力公司，而光威公司係丙○○配偶即訴外人黃蕭金碖於被上
  訴人火災後，相隔不到40天，於89年12月1日所成立，且與新
  設立通力公司登記地址同為臺北縣汐止市○○街20巷8號，可
  見丙○○父子快速將設備移轉至新成立之通力公司，繼續生產
  高壓軟管伸縮接頭及防震接頭，佔據市○○路。新成立之通力
  公司並於90年8月26日與伊公司主要客戶即訴外人百晨企業有
  限公司（下稱百晨公司）簽訂經銷契約，將相同產品交由百晨
  公司經銷，亦有被上訴人與百晨公司90年8月26日之經銷證明
  書及買賣發票、出貨單可稽，足見被上訴人公司負責人丙○○
  為另設新公司，直接對外銷售，藉工廠遭逢火災決議將被上訴
  人公司解散，被上訴人停止供貨，確有可歸責之事由。
四伊公司因被上訴人違約未能繼續供貨受有如下損失：
(一)因違約賠償第三人義恭機電工程股份有限公司（下稱義恭公司
  ）766,520元、因違約賠償第三人佶鴻興業有限公司 (下稱佶
  鴻公司）1,130,261元，及因被上訴人無法供貨造成上訴人商
  業利益之損害，以該二紙合約金額4,358,690元，依伊公司所
  屬水電工程業之同業利潤之淨利9%計算，為392,282元，合計
  2,289,063元（766,520+1,130,261+392,282=2,289,063元）。
(二)商業利益之損害：
1.正式合約部分之金額：自89年6月3日起至被上訴人公司為解散
  登記之日即90年2月9日止，為13,634,517元，伊因被上訴人無
  法供貨造成之商業利益損害，依同業利潤之淨利9%計算，為1,
  227,107元(13,634,517x 9%=1,227,107元）。
2.議價中案件部分之金額：至被上訴人公司為解散登記之日即90
  年2月9日止，伊已議價中案件金額共計92,458,292元，依同業
  利潤之淨利9%計算，所失利益8,321,246元 (計算式：92,458,
  292×9% = 8,321,246元)。
(三)以上總計為11,837,416元 (2,289,063+1,227,107+8,321,246
  = 11,837,416元)。
(四)被上訴人公司90年1月5日僅告知其公司因火災決議解散，並未
  向上訴人表示終止合約關係，而解散後應進行清算程序，於清
  算程序中，被上訴人仍非不得供貨，依公司法第334條準用同
  法第8條第1項第1款、第2款之規定、同法第25條、第26條等規
  定，被上訴人仍負有依合約交付其產品之義務。且兩造之交易
  時間長達10餘年，被上訴人公司皆如期供應商品，基於多年建
  立之交易信賴基礎，伊公司繼續與客戶進行正常之交易，被上
  訴人突然停止供貨，致上訴人無法履行與客戶之契約造成之損
  害，依一般經驗法則，伊公司之損害與被上訴人不經預告終止
  供應商品，具有相當因果關係。依系爭合約第4條約定，被上
  訴人公司應如數賠償，伊公司並主張與被上訴人公司請求之金
  額抵銷。
、證據：除援用原審及發回前本院前審提出者外，補提89年同
　　業利潤表為證，並聲請訊問證人乙○○。
乙、被上訴人方面：
壹、聲明：上訴駁回。
貳、陳述：除與原判決及發回前本院判決記載相同者外，補稱略
    以：
一系爭合約非繼續性供給契約：
(一)依本院向國稅局調閱之上訴人88年度進項發票資料，上訴人除
  向伊公司購買產品外，亦向其他多家公司進貨，其中統一編號
  00000000之乙萱企業有限公司、統一編號00000000之福綱精機
  股份有限公司、統一編號00000000之百環工業股份有限公司等
　公司，均為伊公司之同業，所營事業均為不鏽鋼之高壓軟管、
  伸縮接頭、防震接頭之製造買賣業務。況伊公司除生產外，亦
  有銷售產品，為上訴人所不爭，可見上訴人公司並非係因應伊
  公司產銷分離之決策而設立，專為銷售伊公司產品之總經銷商
  。
(二)又兩造之交易方式係上訴人先開立一「製造訂購單」向伊公司
  訂購貨品，伊公司於接受訂單後即將上訴人訂購之貨品出貨予
  上訴人，由其自行運回或委託貨運業者運送，上訴人則出具「
  出貨單」確認伊公司已交付其所訂購之貨品，單筆交易即告完
  成，嗣後由伊公司每月結算當月總出貨量及金額後，開立發票
  予上訴人請款，有上訴人停止付款前之89年5月至7月之出貨明
  細表及發票可稽。上訴人收到上開請款文件後，即開立支票支
  付貨款，足見雙方間僅為單純之買賣關係。
(三)從而，系爭合約僅為單純之買賣契約並非繼續性之供給契約。
二縱使系爭合約係繼續性供給契約，伊公司亦只有在接受上訴人
  之訂單後方有出貨之義務，蓋伊公司本身亦有銷售產品，且系
  爭合約並未載明伊公司有隨時供貨之義務，亦未約定伊公司供
  貨之種類、數量等特定項目，更未約定伊公司有接受上訴人訂
  單之義務，上訴人之訂單論其性質僅為要約，須俟伊公司考量
  庫存及產能確認可以接受該訂單予以承諾後，伊公司才有出貨
  之義務，倘上訴人並未下訂單、或伊公司並未接受上訴人之訂
  單，伊公司自無出貨之義務。此由伊工廠火災後之11月間，上
  訴人公司之總經理陳民東多次前往伊工廠購買剩餘之產品，經
  雙方確認數量後，當場開立出貨單向伊公司購買貨品即明。故
  上訴人於伊工廠失火後，未再向伊訂購貨物，伊自無繼續供貨
  予上訴人之義務。
三伊公司係因火災而經股東全體同意決議解散，停止供貨並不可
  歸責於伊：
(一)伊公司因失火致廠房、機器設備遭焚毀，向稅務機關申報固定
  資產受損情形，業經稅務機關查證屬實，此有財政部臺灣省北
  區國稅局瑞芳稽徵所（下稱瑞芳稽徵所）北區國稅瑞芳汐審字
  第90000376號函載明：「…通力工業股份有限公司所屬汐止工
  廠因89年10月21日火災致固定資產受損申請報備乙案，『經查
  屬實』…」等語可稽，可見伊工廠遭遇火災後，已無繼續生產
  之可能，而伊公司股東因理念不合，早有解散公司之意，乃藉
  此次火災決議解散公司，並非如上訴人所言係為吃掉上訴人公
  司通路，直接對外售產品而決議解散。
(二)伊公司股東即上訴人公司總經理陳民東之妻王寶華及股東兼廠
  長乙○○之妻柯素真，分別於伊公司決議解散前後不久，另行
  成立與伊公司營業項目相同之岩朔有限公司（下稱岩朔公司）
  與通屴企業有限公司（下稱通屴公司），與上訴人公司合作搶
  下伊公司之通路及客戶。訴外人黃永昌乃被上訴人公司法定代
  理人丙○○之子因不忍伊公司之客戶及通路遭上訴人及股東王
  寶華、乙○○等人惡意侵吞，以原通力公司之名稱申請設立新
  公司，並經主管機關於90年5、6月間核准成立，而新通力公司
  成立之時間遠較岩朔公司、通屴公司遲了半年以上，如何去吃
  掉上訴人公司之通路？是上訴人所稱被上訴人股東會決議解散
  公司之目的，係為另設新公司，吃掉上訴人之產品通路，以便
  直接對外銷售產品云云，顯為作賊喊捉賊，自非可信。
四伊公司否認上訴人公司因伊公司停止供貨致受有違約賠償第三
  人義恭公司766,520元、佶鴻公司1,130,261元，及以同業利潤
  淨利9%計算，商業利益損失9,940,635元，合計11,837,416 元
  之損害。縱有損害，上訴人於90年1月5日知悉伊公司因火災決
　議解散後，仍於90年1月12日發函給客戶表示「通力工業股份
  有限公司因遭逢火災而決議解散，已由部分股東及員工進行重
  組，正逐步恢復生產中，並經本公司嚴格品管，在品質與性能
  各方面均與通力之產品一致。本公司基於服務客戶之精神除對
  產品嚴格品管、交貨準時外，今後凡通力之產品或通力火災後
  所售之產品本公司均提供售後服務以維護客戶之權益。」云云
  ，而依上訴人之進項發票資料，亦證上訴人確有向其他公司進
  貨，上訴人公司應自負給付貨品之責，其無法供貨之損害與伊
  公司無關，伊公司無須負損害賠償之責。況且依上訴人所提87
　、88年度營利事業所得稅結算申報書記載，上訴人於該二年度
  之營業淨利率分別為0.89%、1.66%，其竟主張依同業利潤標準
  之淨利率9%計算其損害云云，顯屬無稽。是以，上訴人主張以
  損害賠償金額與應付伊公司之貨款抵銷，並無理由。
參、證據：除援用原審及發回前本院前審提出者外，補提瑞芳稽
    徵所汐止服務處90年2月8日函、營利事業固定資產及設備災
    害申請書、經濟部智慧財產局（下稱智慧財產局）網路查詢
    資料、被上訴人工廠出入管制登記表、公告、產品品質及出
    廠證明書、公司基本資料查詢、臺灣板橋地方法院檢察署（
    下稱板橋地檢署）91年度他字第12686號背信案件詢問筆錄
    、被上訴人公司87年6月13日、89年11月3日股東會議記錄、
    89年9月26日臨時股東會議通知單、設立登記資料、雜誌廣
    告、專利舉發申請書、智慧財產局專利舉發審定書、士林地
    院90年度司字第82號民事裁定、士林地檢署不起訴處分書、
    上訴人公司88年進項資料統計表、查詢查封筆錄、轉讓契約
    書為證，並聲請向臺北市國稅局函調上訴人公司88年度進項
    發票。
丙、本院依聲請向臺北市國稅局函調上訴人公司88年度進項發票
    ，訊問證人乙○○。
    理      由
一被上訴人主張：兩造於79年8月17日簽訂系爭合約，約定交易
  方式，由伊依上訴人開立「製造訂購單」出貨，上訴人另出具
  「出貨單」與伊確認所受領訂購之貨品，每月結算出貨量及金
  額後，由伊開立發票向上訴人請款。自89年8月起至同年11月
  止，總計出貨金額為9,522,523元，上訴人僅給付1,539,730元
  ，尚餘7,982,793元未付，扣除原判決抵銷之保證金500,000元
  ，尚應給付7,482,793元等情，爰本於買賣之法律關係，求為
  命上訴人如數給付，及自起訴狀繕本送達翌日即90年1月19日
  起至清償日止，按年息5%計算之利息之判決（被上訴人超過上
  開部分之請求，業已敗訴確定）。
二上訴人則以：伊係配合被上訴人產銷分離方式而成立之公司，
  為被上訴人國內長期之總經銷商，兩造經銷契約實具有繼續性
  供給契約之性質，並非單純之買賣契約。而被上訴人公司負責
  人丙○○為另籌設新公司，乃藉工廠遭逢火災決議將被上訴人
  公司解散，且未及早通知伊，致無法供貨予伊經銷，乃可歸責
  於被上訴人之事由，致伊受有損害。迄90年2月9日止，伊所受
  損失為：(1)違約賠償訴外人義恭公司766,520元、佶鴻公司1,1
  30,261元，及該二公司合約之商業利益損害392,282元。(2)另
  有其他正式合約之商業利益1,227,107元。(3)議價中案件部分
  可預期利益8,321,246元，合計11,837,416元，依系爭合約第
  4條約定，應由被上訴人負損害賠償責任，伊得以之與被上訴
  人之買賣價金主張抵銷等語，資為抗辯。
三兩造不爭執事實
(一)兩造於79年8月17日簽立系爭合約書，約定內容如下（合約書
  ，原法院卷(一)55頁)：
  第1條：通力工業股份有限公司（即被上訴人）為擴充業務
    ，以產銷分離方式成立帝佑實業有限公司（即上訴人），為
    國內長期總經銷商，銷售通力工業股份有限公司生產之不銹
    鋼防震接頭、伸縮接頭、軟管等產品。
  第2條：帝佑實業有限公司不設庫存，付現金500,000元整給
    通力工業股份有限公司為庫存押金。
  第3條：通力工業股份有限公司轉投資帝佑實業有限公司「
    百分之二十股份」計200,000元整。
  第4條：其餘未盡事項依一般慣例辦理，若有造成對方損失
    者應予以賠償。。
(二)上訴人已依約交付庫存押金500,000元予被上訴人。
(三)兩造於81年10月21日合意將上開500,000元由庫存押金轉為出
  貨保證金（81年10月21日備忘錄，原法院卷(二)120頁）。
(四)被上訴人工廠於89年10月21日發生火災，依臺北縣政府消防局
  火災調查報告之記載，損失金額約500,000元。
(五)上訴人公司法定代理人甲○○於被上訴人工廠發生上述火災當
  天曾到現場瞭解火災燒燬情形（兩造不爭，本院更(二)審卷268
  頁）。
(六)被上訴人公司於89年11月3日經全體股東同意解散（被上訴人
  公司股東會議紀錄，本院更(二)審卷169-172頁）。
(七)被上訴人於89年11月中旬有交付產品予上訴人（統一發票、兩
  造不爭，本院更(一)審卷26頁、更(二)審卷251頁）。
(八)上訴人於89年12月6日向智慧財產局申請與被上訴人公司商標
  相同之「通力」、「JF」中英文圖樣為商品類別006、017（即
  管接頭、水管接頭、三通管接頭等）之正商標（智慧財產局網
  路查詢資料、上訴人不爭，本院更(二)審卷122-124、268頁）。
(九)上訴人公司於90年1月12日發函予其客戶謂：「通力工業股份
  有限公司因遭逢火災而決議解散，已由部分股東及員工進行重
  組，正逐步恢復生產中，並經本公司嚴格品管，在品質與性能
  各方面均與通力之產品一致。本公司基於服務客戶之精神除對
  產品嚴格品管、交貨準時外，今後凡通力之產品或通力火災後
  所售之產品本公司均提供售後服務以維護客戶之權益。」等語
  （上訴人公司90年1月12日函，原法院卷(二)60頁）。
(十)上訴人積欠被上訴人89年8月至同年11月之貨款計為7,982,793
  元（統一發票、出貨單、兩造不爭，原法院卷(一)10-16頁、本
  院更(二)審卷112頁背面、251頁）。
四本件爭點及本院判斷
  本件上訴人對於積欠被上訴人89年8月至同年11月之貨款計為
  7,982,793元不爭執（如上述不爭事實(十)），惟以兩造簽訂之
  系爭合約為繼續性供給契約，被上訴人未依約履行供貨義務致
  其受有損害，足供抵銷為抗辯，被上訴人否認其有繼續供貨義
  務及損害賠償義務，是為本件爭點，茲分敘如下：
(一)系爭合約是否為繼續性供給契約？
  按所謂繼續性供給契約，係指當事人約定，一方於一定或不定
  期間內，向他方供給一定種類、品質、定量或不定量之物品，
  由他方按一定之標準支付價金之買賣契約。查，兩造曾於79年
  8月17日簽訂系爭合約，為兩造所不爭（如上述不爭事實(一)）
  ，而依系爭合約第1條「通力工業股份有限公司為擴充業務，
  以產銷分離方式成立帝佑實業有限公司，為國內長期總經銷商
  ，銷售通力工業股份有限公司生產之不銹鋼防震接頭‥‥等產
  品」之記載，顯見上訴人乃係被上訴人之經銷商。又兩造間有
  長達十餘年之交易往來，上訴人為被上訴人之經銷商，負責銷
  售被上訴人生產之產品等情，業經乃被上訴人公司前任負責人
  李有財於原法院證述明確（原法院卷(二)200頁），並有上訴人
  提出載有「製造廠：通力工業股份有限公司；業務部：帝佑實
  業股份有限公司」等字樣之被上訴人產品型錄為證（本院更(一)
  審卷28、29頁）。是依兩造訂立合約之目的、雙方之交易方式
  及相互間長期合作之信賴基礎等事實以觀，足認兩造間之系爭
  合約乃屬不定期之貨品供給契約。被上訴人徒以兩造之交易方
  式為買賣契約，否認兩造契約性質為繼續性供給契約，尚非可
  採。
(二)系爭合約是否業經上訴人同意終止？
  按契約除當事人為合致之意思表示外，須經債務人繼續之履行
  始能實現者，屬繼續性供給契約，而該契約倘於中途發生當事
  人給付遲延或給付不能時，民法雖無明文得為終止契約之規定
  ，但為使過去之給付保持效力，避免法律關係趨於複雜，應類
  推適用民法第254條至第256條之規定，許其終止將來之契約關
  係，依同法第263條準用第258條規定，向他方當事人以意思表
  示為之，最高法院89年度台上字第1904號民事裁判意旨可資參
  照。又契約既因當事人雙方意思表示一致而成立，自亦可因互
  相表示意思一致而終止，所謂意思表示一致，無論其為明示或
  默示，均包含在內，同院57年台上字第3211號判例可供參酌。
  而所謂默示之意思表示，係指依表意人之舉動或其他情事（如
  依交易上之慣例或特定人間之特別情事），足以間接推知其效
  果意思而言，同院21年上字第1598號、29年上字第762號判例
  亦足資參照。查，被上訴人公司業於89年11月3日經全體股東
  同意解散，乃兩造所不爭（如上述不爭事實(六)），堪認被上訴
  人公司已無法繼續履行系爭合約。本院基於下列事證，認系爭
  合約已經上訴人同意終止：
1.訴外人王寶華之配偶陳民東乃上訴人公司董事兼總經理，有上
  訴人公司股東名簿、變更登記事項卡在卷可參（見原法院卷(一)
  56-58頁），而王寶華婚前僅為被上訴人公司會計，婚後卻無
  償獲得被上訴人公司法定代理人丙○○撥給之被上訴人公司5%
  股份，並為被上訴人公司董事，乃為上訴人所不爭，並經被上
  訴人公司股東兼廠長之乙○○到庭證述明確，復有被上訴人公
  司基本資料在卷足稽（見本院更(二)審卷138、238頁），參以被
  上訴人公司於工廠發生火災後之89年10月27日召開之股東會議
  ，乃就被上訴人公司火災後是否復工或解散事宜進行討論，王
  寶華於會中曾數次發言，一再提及與上訴人公司總經銷合約，
  總代理部分違約處理問題，並希望任主席之被上訴人公司法定
  代理人丙○○釐清總代理部分，核其關心者乃被上訴人公司與
  上訴人公司之系爭合約問題，恍如上訴人公司之代理人般，雖
  身兼被上訴人公司董事職務，然被上訴人公司是否繼續經營，
  卻非其關注之重點，此有該次會議紀錄在卷可憑（見最高法院
  93年度台上字第2200號卷29-37頁），而上訴人公司雖非被上
  訴人公司股東，於上述股東會後卻仍可取得上開僅發給股東之
  會議紀錄，並引為上訴最高法院之證據。是以，被上訴人稱：
  丙○○無償讓與伊公司股份予王寶華，為使上訴人公司得以參
  與伊公司事務等語，尚非全無可信。
2.又被上訴人公司於89年10月21日發生火災前，即因股東間意見
  不合，曾開會討論解散事宜，惟未達成共識，業經證人乙○○
  到庭證述屬實，並有被上訴人公司89年9月26日臨時股東會開
  會通知書可憑（見本院更(二)審卷137頁背面、174頁）。而王寶
  華不僅於該次會議後之89年10月18日與其夫陳民東、訴外人李
  長流等人共同成立岩朔公司，專營與被上訴人公司營業項目相
  同之不鏽鋼伸縮接頭等貨品，有岩朔公司設立登記資料及廣告
  在卷可稽（見本院更(二)審卷175-177頁），更於被上訴人公司
  89年11月3日召開之股東會議中，一反前次（89年10月27日）
  會議對公司解散乙事之保留態度，同意解散，未再提及與上訴
  人總經銷合約及違約問題，有被上訴人公司89年11月3日股東
  會議紀錄在卷足參（見本院更(二)審卷169-172頁）。又上訴人
  公司法定代理人甲○○不僅於被上訴人公司發生火災當天到場
  瞭解燒燬情形，事後更在被上訴人公司89年11月3日決議解散
  前即一反往常交易方式，於自89年10月底至同年11日下旬，未
  經下單，逕多次指派司機至被上訴人工廠載運庫存貨品，為上
  訴人所不爭（見原法院卷(二)49頁），並有被上訴人工廠出入管
  制登記表可憑（見本院更(二)審卷125-127頁）。且上訴人公司
  於被上訴人公司決議解散後之89年12月6日向智慧財產局申請
  與被上訴人公司相同之中英文商標圖樣為商品之正商標，為其
  所不爭（如上述不爭事實(八)），其法定代理人甲○○於板橋地
  檢署91年度他字第12686號背信案件中亦證稱：被上訴人公司
  於89年股東內鬨，股東乙○○（筆錄誤載為黃中邦）出去生產
  另成立公司，伊再向乙○○買貨等語，有該案91年10月2日詢
  問筆錄在卷可參（見本院更(二)審卷185頁），堪認上訴人對於
  被上訴人公司係因股東間不睦而決議解散乙情，知之甚詳。因
  此，上訴人辯稱被上訴人公司決議解散，意在吃掉伊公司通路
  云云，要非足取。
3.再者，上訴人雖自承係90年1月5日始接獲被上訴人公司決議解
  散通知，有上訴人委任陳逸華律師所發之90年1月16日律師函
  可參（見原法院卷(二)56、57頁），然該律師函旨在回覆有關被
  上訴人委請簡泰正律師90年1月4日通知上訴人公司勿再以被上
  訴人公司名義銷售非被上訴人公司生產之產品，否則一切法律
  責任自負乙事（被上訴人公司90年1月4日律師函，見本院更(一)
  審卷110、111頁）。若上訴人確係遲至90年1月5日始接獲被上
  訴人通知因公司解散而終止供貨乙事，則上訴人豈敢貿然於89
  年12月6日向智慧財產局申請與被上訴人公司相同之商標圖樣
  ，足徵上訴人於89年12月6日前應已由被上訴人通知公司解散
  乙事。況上訴人於90年1月12日發函予其客戶謂：「通力工業
  股份有限公司因遭逢火災而決議解散，已由部分股東及員工進
  行重組，正逐步恢復生產中，並經本公司嚴格品管，在品質與
  性能各方面均與通力之產品一致。本公司基於服務客戶之精神
  除對產品嚴格品管、交貨準時外，今後凡通力之產品或通力火
  災後所售之產品本公司均提供售後服務以維護客戶之權益。」
  等語（如上述不爭事實(九)），而該函所述內容，適與乙○○於
  被上訴人公司決議解散後，以其妻柯素真（亦為被上訴人公司
  股東）名義成立通屴公司，及甲○○於板橋地檢署上揭背信案
  件中證稱：股東乙○○另成立公司，伊再向乙○○買貨等語相
  符，並有通屴公司基本資料及上開詢問筆錄在卷可按（見本院
  更(二)審卷145-146、185頁）相符。且依證人乙○○證稱：通屴
  公司不僅出售貨品予上訴人公司，所往來之客戶亦為被上訴人
  公司昔日客戶等語（見本院更(二)審卷139頁背面）。是被上訴
  人主張：乙○○成立通屴公司，乃與上訴人公司合作搶下伊公
  司之通路及客戶等語，要非全無可信。由此足見，上訴人不僅
  對於被上訴人通知因公司解散，不再生產供貨乙事未表反對，
  更另闢蹊徑，與被上訴人公司股東乙○○另成立通屴公司，合
  作經銷原屬被上訴人生產之貨品，堪認上訴人已同意終止系爭
  合約。
(三)上訴人得否依系爭合約第4條約定請求被上訴人損害賠償？
  查，系爭合約第4條約定：「其餘未盡事項依一般慣例辦理，
  若有造成對方損失者應予賠償」，此約定乃以損害須由訂約當
  事人之一方所造成，他方始能請求賠償。而系爭合約業經兩造
  合意終止，如上述，被上訴人即無繼續供貨之義務，縱令上訴
  人事後有因違約賠償客戶及受有商業利益之損失，惟上訴人並
  未舉證證明其原因乃為系爭合約終止前由上訴人一方所造成者
  ，尚難認上開損害係因可歸責於被上訴人事由所致。因此，上
  訴人依系爭合約第4條抗辯其因被上訴人解散公司而受有(1)違
  約賠償訴外人義恭公司766,520元、佶鴻公司1,130,261元，及
  該二公司合約之商業利益損害392,282元，(2)另有其他正式合
  約之商業利益1,227,107元，(3)議價中案件部分可預期利益
  8,321,246元，合計11,837,416元之損害，並以其對於被上訴
  人有損害賠償請求權，主張與本件貨款抵銷云云，尚無可採。
五綜上，被上訴人本於買賣契約之法律關係，請求上訴人給付7,
  482,793元（即未付貨款7,982,793元扣除已確定抵銷之出貨保
  證金500,000元）及自支付命令送達翌日（即90年1月19日）起
  至清償日止按年息5%計算之利息，為有理由，應予准許。原審
  就上開應准許部分，判命上訴人如數給付，並依兩造聲請分別
  命供擔保為准、免假執行之宣告，核無不合，上訴意旨指摘原
  判決此部分不當，求予廢棄改判，為無理由，應予駁回。
六本件事證已臻明確，兩造其餘之主張、陳述及所提之證據資料
  ，與判決基礎無涉，爰不一一論述，附此敘明。
七據上論結，本件上訴為無理由。依民事訴訟法第449條第1項、
  第78條，判決如主文。
中　　華　　民　　國　　96　　年　　8 　　月　　 7　　日
　　　　　　　　　  民事第九庭
                        審判長法　官  黃熙嫣
　　　　　　　　　　　        法　官  呂太郎
　　　　　　　　　　　        法　官  楊力進
正本係照原本作成。
如不服本判決，應於收受送達後20日內向本院提出上訴書狀，其
未表明上訴理由者，應於提出上訴後20日內向本院補提理由書狀
（均須按他造當事人之人數附繕本）上訴時應提出委任律師或具
有律師資格之人之委任狀；委任有律師資格者，另應附具律師資
格證書及釋明委任人與受任人有民事訴訟法第466條之1第1項但
書或第2項（詳附註）所定關係之釋明文書影本。
中　　華　　民　　國　　96　　年　　8 　　月　　10　　日
　　　　　　　　　　　　　　　書記官  蕭進忠
附註：
民事訴訟法第466條之1（第1項、第2項）：
對於第二審判決上訴，上訴人應委任律師為訴訟代理人。但上訴
人或其他法定代理人具有律師資格者，不在此限。
上訴人之配偶、三親等內之血親、二親等內之姻親，或上訴人為
法人、中央或地方機關時，其所屬專任人員具有律師資格並經法
院認為適當者，亦得為第三審訴訟代理人。
